【裁判字號】    97,訴,892
【裁判日期】    970912
【裁判案由】    違反毒品危害防制條例
【裁判全文】
臺灣雲林地方法院刑事判決               97年度訴字第892號
公  訴  人  臺灣雲林地方法院檢察署檢察官
被      告  乙○○冒名陳奕丞.
                    （另案在臺灣雲林第二監獄執行中）
上列被告因違反毒品危害防制條例案件，經檢察官提起公訴（97
年度毒偵字第1155號、第1161號），被告在準備程序中就被訴事
實為有罪之陳述，本院合議庭裁定由法官一人進行簡式審判程序
，判決如下：
    主      文
乙○○施用第一級毒品，累犯，處有期徒刑壹年；又施用第二級
毒品，累犯，處有期徒刑陸月。應執行有期徒刑壹年伍月。
    事實及理由
一、犯罪事實：
    乙○○前因施用毒品案件，經臺灣嘉義地方法院（下稱嘉義
    地院）裁定送強制戒治，於民國88年9 月2 日釋放並交付保
    護管束，於89年3 月24日保護管束期滿，並由臺灣嘉義地方
    法院檢察署（下稱嘉義地檢署）檢察官於89年4 月5 日，以
    89年度戒毒偵字第21號為不起訴處分確定；復於92年間，因
    施用毒品案件，經嘉義地院於92年7 月31日，以92年度訴字
    第32 3號判處有期徒刑10月確定；再於93年間，因施用毒品
    案件，經嘉義地院於93年7 月19日，以93年度訴字第229 號
    判處應執行有期徒刑9 月確定。上開案件經接續執行，甫於
    94年11月19日縮刑期滿執行完畢。詎其仍不知悛悔，又基於
    施用第一級毒品海洛因及第二級毒品甲基安非他命之犯意，
    為下列施用毒品之行為：
  (一)於96年10月3 日某時許，在嘉義市○○路某處加油站附近，
    以將海洛因及甲基安非他命置入同一個玻璃球內點火燒烤吸
    食其煙霧之方式，同時施用海洛因及甲基安非他命各1 次。
    嗣於96年10月5 日15時50分許，在嘉義市○○路與博愛路口
    ，因涉毒品交易罪嫌為警查獲，經帶回調查並採尿送驗（乙
    ○○在警詢中冒用「陳奕丞」之名義接受調查並採尿，所涉
    偽造文書犯嫌由檢察官另案偵辦中），檢出嗎啡及甲基安非
    他命陽性反應，而悉上情。
  (二)於97年5 月15日當日為警查獲前某時，在嘉義縣水上鄉○○
    村○○路528 號艾昌明住所內，以將甲基安非他命置入玻璃
    球內點火燒烤吸食其煙霧之方式，施用甲基安非他命1 次。
    嗣於同日14時20分許，在上開住所為警執行搜索時在場，經
    帶回調查並採尿送驗，檢出甲基安非他命陽性反應，始知前
    情。
二、認定犯罪事實所憑之證據及理由：
  (一)本案被告乙○○所犯之罪，均係死刑、無期徒刑、最輕本刑
    為3 年以上有期徒刑以外之罪，其於準備程序就前揭被訴事
    實為有罪之陳述，經受命法官告知簡式審判程序之旨，並聽
    取其與公訴人之意見後，本院合議庭裁定由受命法官獨任進
    行簡式審判程序，是本案之證據調查，依刑事訴訟法第273
    條之2 規定，不受同法第159 條第1 項、第161 條之2 、第
    161 條之3 、第163 條之1 及第164 條至第170 條規定之限
    制，合先敘明。
  (二)上開犯罪事實，業據被告在本院審理中坦承不諱，且被告在
    犯罪事實欄(一)所述時、地為警查獲時，經警方將其尿液採集
    送驗，結果呈現「嗎啡及甲基安非他命陽性」反應；另在犯
    罪事實欄(二)所述時、地為警查獲時，經警方採其尿液送驗，
    結果呈現「嗎啡陽性」反應，以上各情，有正修科技大學超
    微量研究科技中心96年10月30日編號R00-0000-000號、97年
    6 月3 日編號R00-0000-000號檢驗報告及尿液送檢真實姓名
    對照表各2 紙在卷可稽。又被告在第1 次為警查獲接受採尿
    時，在尿液送檢真實姓名對照表上偽造「陳奕丞」之署押乙
    情，亦有內政部警政署刑事警察局97年4 月3 日刑紋字第09
    70048033號鑑定書1 紙附卷可徵。綜上研判，足認被告前述
    自白與事實相符，可以採信，是本件事證明確，被告上開犯
    行洵堪認定。
  (三)按毒品危害防制條例於92年7 月9 日修正公布，自93年1 月
    9 日施行，其中第20條將施用毒品之刑事處遇程序，區分為
    「初犯」及「5 年內再犯」、「5 年後再犯」。而依修正後
    之規定，僅限於「初犯」及「5 年後再犯」2 種情形，始應
    先經觀察、勒戒或強制戒治程序。倘被告於5 年內已再犯，
    經依法追訴處罰，縱其第3 次（或第3 次以上）再度施用毒
    品之時間，在初犯經觀察、勒戒或強制戒治執行完畢釋放5
    年以後，已不合於「5 年後再犯」之規定，且因已於「5 年
    內再犯」，顯見其再犯率甚高，原實施觀察、勒戒或強制戒
    治，已無法收其實效，即應依該條例第10條處罰（最高法院
    95年度第7 次刑事庭會議決議參照）。經查，被告前因施用
    毒品案件，經嘉義地院裁定送強制戒治，於88年9 月2 日釋
    放並交付保護管束，於89年3 月24日保護管束期滿，並由嘉
    義地檢署檢察官於89年4 月5 日，以89年度戒毒偵字第21號
    為不起訴處分確定；復於92年間，因施用毒品案件，經嘉義
    地院於92年7 月31日，以92年度訴字第323 號判處有期徒刑
    10月確定；再於93年間，因施用毒品案件，經嘉義地院於93
    年7 月19日，以93年度訴字第229 號判處應執行有期徒刑9
    月確定，上開案件經接續執行，甫於94年11月19日縮刑期滿
    執行完畢，此有臺灣高等法院被告前案紀錄表附卷可佐。是
    被告本案被訴施用毒品之犯行雖距其強制戒治之執行已逾5
    年，揆諸前揭決議意旨，仍不合於「5 年後再犯」之規定，
    即應依法論科。
三、論罪科刑之理由：
  (一)查海洛因、甲基安非他命分別為毒品危害防制條例所列管之
    第一級、第二級毒品，是核被告施用海洛因之行為，係犯毒
    品危害防制條例第10條第1 項之施用第一級毒品罪；另被告
    施用甲基安非他命之行為，應成立同條第2 項之施用第二級
    毒品罪。其施用前持有海洛因、甲基安非他命之低度行為，
    分別為施用之高度行為所吸收，均不另論罪。
  (二)被告在犯罪事實欄(一)內所犯之施用第一級毒品罪與施用第二
    級毒品罪，係同時以一行為為之，業據被告供認在卷，屬一
    行為觸犯數罪名，成立想像競合犯，應依刑法第55條前段之
    規定，從一重論以施用第一級毒品罪處斷。被告所犯施用第
    一級毒品罪及犯罪事實欄(二)所違犯之施用第二級毒品罪，犯
    意各別，行為互殊，應分論併罰之。
  (三)被告有前述犯罪事實欄所記載之前科紀錄，此觀臺灣高等法
    院被告前案紀錄表可明，其於受有期徒刑之執行完畢後5年
    以內故意再犯本件有期徒刑以上之罪，均為累犯，各應依刑
    法第47條第1 項之規定加重其刑。
  (四)審酌被告前因施用毒品案件，已經強制戒治程序及判處徒刑
    確定後執畢出監，竟仍不思悔改，徹底袪除施用毒品之惡習
    ，再次施用海洛因及甲基安非他命，繼續沈淪毒海之中，可
    知其意志力甚為薄弱，殊不可取，惟念及其施用毒品之犯行
    ，在本質上乃屬戕害自己身心健康之行為，尚未有嚴重破壞
    社會秩序或侵害他人權益之情形，且犯後雖一度否認犯罪，
    但最終尚能坦承犯行，態度尚可，並參酌被告前因施用毒品
    犯行所受宣告刑之刑度等一切情狀，分別量處如主文所示之
    刑，再定其應執行之刑。
四、應適用之法律：
  (一)刑事訴訟法第273 條之1 第1 項、第299 條第1 項前段。
  (二)毒品危害防制條例第10條第1 項、第2 項。
  (三)刑法第11條前段、第47條第1 項、第55條、第51條第5 款。
本案經檢察官甲○○到庭執行職務。
中    華    民    國    97    年    9     月    12    日
                  刑事第五庭    法  官  王  紹  銘
以上正本證明與原本無異。
如不服本判決，應於收受本判決後10日內向本院提出上訴書狀，
並應敘述具體理由。如未敘述上訴理由者，應於上訴期間屆滿後
20日內向本院補提理由書狀（均須按他造當事人之人數附繕本）
「切勿逕送上級法院」。
                                 書記官  王  秀  如
中    華    民    國    97    年    9     月    12    日
附錄論罪科刑條文全文：
毒品危害防制條例第10條
施用第一級毒品者，處 6 月以上 5 年以下有期徒刑。
施用第二級毒品者，處 3 年以下有期徒刑。


司法院資訊處製作；財團法人民間司法改革基金會備份。
